臺灣臺南地方法院刑事判決　　　　　　　99年度訴字第1154號
公　訴　人　臺灣臺南地方法院檢察署檢察官
被　　　告　黃天龍
上列被告因違反毒品危害防制條例案件，經檢察官提起公訴（99
年度營毒偵字第286號），本院判決如下：
    主  文
黃天龍施用第二級毒品，處有期徒刑肆月，如易科罰金以新臺幣
壹仟元折算壹日。
其餘被訴部分無罪。
    事  實
一、黃天龍曾於民國97年間，因2次竊盜案件，分別經臺灣臺南
    地方法院判處有期徒刑3月及5月確定，又與其所犯傷害、毀
    損等罪，定應執行有期徒刑11月，於99年8月17日執行期滿
    ，復接續執行他罪（於本件不構成累犯）；又於97年間，因
    施用毒品案件，經依臺灣臺南地方法院裁定送觀察、勒戒後
    ，認無繼續施用毒品之傾向，由臺灣臺南地方法院檢察署檢
    察官於97年8月27日釋放，並以97年度毒偵緝字第142號為不
    起訴處分確定；再於98年9月30間，因施用第一級毒品及第
    二級毒品案件，經臺灣臺南地方法院檢察署以98年度營偵字
    第275號提起公訴（業經臺灣臺南地方法院於99年6月23日判
    處應執行有期徒刑8 月，現在執行中），猶不知悔改，復基
    於施用第二級毒品安非他命之犯意，於99年5月15日21時30
    分許，在臺南市新營區不詳地址的朋友住處，施用第二級毒
    品安非他命1次，嗣為警於上揭時間，採集其尿液送驗，結
    果呈安非他命類陽性反應，而查知上情。
二、案經臺南縣警察局新營分局報請臺灣臺南地方法院檢察署檢
    察官偵查起訴。
    理  由
甲、有罪部分
一、上開事實，業據被告黃天龍坦承不諱，被告尿液經檢驗結果
    ，呈安非他命類陽性反應，有長榮大學毒物研究中心確認報
    告及臺南縣警察局新營分局民治派出所採取尿液編號對照表
    1份在卷可稽，被告施用毒品安非他命之犯行，事證明確，
    應可認定。
二、核被告所為係犯毒品危害防制條例第10條第2項之施用第二
    級毒品罪。被告於施用前持有第二級毒品安非他命的行為為
    其施用行為所吸收，不另論處。另查，被告97年間，因2次
    竊盜案件，分別經臺灣臺南地方法院判處有期徒刑3月及5月
    確定，該二案雖經定執行刑徒刑6月，於98年2月24日執行完
    畢，惟因該二案與被告另犯傷害罪，經判處有期徒刑4月確
    定，合於定執行刑條件，經本院以99年聲字第174號，將其
    已執行完畢之二次竊盜罪，與之後之傷害罪，再合併定應執
    行有期徒刑11月，該應執行刑有期徒刑11月，於99年8月17
    日執行完畢，嗣後再接續執行被告另案所犯之恐嚇取財罪有
    期徒刑4月及毒品罪有期徒刑8月，有其前案紀錄表在卷可參
    ，被告前案所犯之竊盜二罪，尚未執行完畢，本件犯罪時間
    為99年5月15日，在前案執行完畢之前，並不合於執行完畢
    後5年內再犯之要件，故被告於本件不構成累犯，公訴意旨
    認為構成累犯，容有誤會，併予指明。審酌被告已有施用毒
    品前科，再有本件施用安非他命犯行，顯不知戒除毒癮，惟
    其所為，尚未危及他人，犯後亦坦承犯行，態度良好等一切
    情狀，量處如主文所示之刑，並諭知易科罰金之折算標準。
乙、無罪部分
一、公訴意旨另以：被告基於施用第一級毒品之犯意，99年5月
    17日10時15分回溯96小時內某時許，在不詳地點，施用第一
    級毒品海洛因1次。因認其另涉犯毒品危害防制條例第10條
    第1 項之施用第一級毒品罪嫌。
二、按犯罪事實應依證據認定之，無證據不得認定犯罪事實；又
    不能證明被告犯罪者，應諭知無罪之判決，刑事訴訟法第
    154條第2項、第301條第1項分別定有明文。又刑事訴訟法上
    所謂認定犯罪事實之證據，係指足以認定被告確有犯罪行為
    之積極證據而言，該項證據自須適合於被告犯罪事實之認定
    ，始得採為斷罪資料；認定犯罪事實所憑之證據，無論係直
    接證據或間接證據，其為訴訟上之證明，須於通常一般之人
    均不致有所懷疑，而得確信其為真實之程度者，始得據為有
    罪之認定，倘其證明尚未達到此一程度，而有合理之懷疑存
    在，復無其他調查途徑可尋，法院即應為無罪之判決，最高
    法院29年上字第3105號、76年臺上字第4986號分別著有判例
    可資參照。
三、公訴人認被告涉有上開犯行，係以：被告尿液經檢驗結果，
    呈嗎啡陽性反應，有長榮大學毒物研究中心確認報告及臺南
    縣警察局新營分民治派出所採取尿液編號對照表各1份可稽
    為其依據。
四、訊之被告否認於前開時、地有何施用海洛因之犯行，辯稱：
    5月16日我在警局作筆錄時，因為心臟病發作，我送柳營奇
    美醫院急診，我有請醫師幫我注射止痛劑，但是我沒有施用
    海洛因等語。經查：
  (一)被告於99年月16日23時18分確實因心臟衰竭致呼吸短促、窘
    迫，無法步行，經119救護車送至奇美醫院柳營分院急診，
    經該院於同日23時36分注射嗎啡4毫克，及利尿劑、強心劑
    等藥物，於5月17日8時30分離開醫院，有奇美醫院柳營分院
    99年11月8日99奇院柳醫字第2341號函所附被告當日急診護
    理紀錄單、醫囑單及離開急診動向記錄單，暨該院於同年10
    月22日99奇院柳醫字第2203號函所附專用病情摘要等資料在
    卷可稽，被告辯稱其於5月16日曾至奇美醫院柳營分院急診
    等語，顯可採信。被告於該日急診就醫過程中，於5月16日
    23時36分曾經急診醫師注射嗎啡4毫克，對照被告於新營分
    民治派出所採取尿液編號對照表上所載採尿時間係5月17日
    10時15分，被告於警局採尿時間在其急診時注射嗎啡之後，
    可以認定。
  (二)施用海洛因後，24小時內經由尿排出之量可達使用劑量之
    80%，可檢測總嗎啡（濃度高於或等於300mg/nl）之期間平
    均可達17小時及26小時，有衛生署管制藥品管理局92年2月
    13日管檢字第0920000964號函在卷可按。依該函示，被告於
    99年5月16日23時36分經注射嗎啡後，於26小時內即同年5月
    18日1時36分之前，均可能從被告尿液中檢測出嗎啡代謝成
    分。而被告於同年5月17日10時15分經警局採尿送驗，在注
    射嗎啡後26小時之內，該次所採尿液中，即無法排除被告於
    急診時注射嗎啡經人體代謝後之嗎啡成份，自難僅憑該次採
    尿鑑定報告中有嗎啡成份，即謂被告在之前26小時確有施海
    洛因行為。即依前開奇美醫院柳營分院第2203號函所附專用
    病情摘要中，亦記載「病患上午10時15分採尿送，仍有可能
    呈現嗎啡陽性反應」，故被告是否如公訴意旨所載於該次採
    尿前26小時內某時，曾施用海洛因，實難僅憑驗報告為斷。
三、綜上所述，被告否認於公訴意旨所載的時間內曾施用海洛因
    ，而起訴書就被告該次犯行，除長榮大學毒物研究中心確認
    報告以外，並未提出其他足供參佐被告有施用海洛因的具體
    事證，諸如施用工具、扣案毒品或其他共犯之證述，而採尿
    之鑑定報告即長榮大學毒物研究中心確認報告，無法採為被
    告確曾施用海洛因之證明，詳如上述，則本件並無證據可供
    認定被告有公訴意旨所指之施用第一級毒品行為，不能證明
    被告犯罪，自應為無罪之諭知。
據上論斷，應依刑事訴訟法第299條第1項前段、第301條第1項、
毒品危害防制條例第10條第2項、刑法第11條、第41條第前段，
刑法施行法第1條第1項判決如主文。
本案經檢察官王惠芬到庭執行職務
中    華    民    國   100    年    1     月    20    日
            刑事第五庭    審判長法  官  鄭文祺
                                法  官  劉秀君
                                法  官  陳振謙
以上正本證明與原本無異。
如不服本判決應於收受本判決後10日內向本院提出上訴書狀，並
應敘述具體理由。其未敘述上訴理由者，應於上訴期間屆滿後20
日內向本院補提理由書狀（均須按他造當事人之人數附繕本）「
切勿逕送上級法院」。
                                書記官  黃雅雲
中    華    民    國   100    年    1     月    20    日
附錄法條：
毒品危害防制條例第10條第2 項
施用第二級毒品者，處 3 年以下有期徒刑。